臺灣士林地方法院刑事判決　　　　　　　　 95年度自字第9號
自　訴　人　鉦陞科技有限公司
　　　　　　　　　　統一編號：.
代　表　人　乙○○
自訴代理人　王歧正律師
被　　　告　庚○○原名 魏文.
　　　　　　　　　　（另案於臺灣士林看守所羈押中）
選任辯護人　張麗玉律師
上列被告因詐欺案件，經自訴人提起自訴後由臺灣臺北地方法院
裁定移轉本院（94年度自字第163號），本院判決如下：
    主  文
庚○○無罪。
    理  由
一、自訴意旨略以：被告庚○○（原名魏文傑）為佺格集團（
    T.D.B GROUP） 總裁，其意圖為自己不法所有，透過自稱己○○之人介紹，於民國94年4 月初，與自訴人鉦陞科技有限
    公司（下稱鉦陞公司）之經理丁○○聯絡，表示兀點滴公司
    為佺格集團「生活尊爵：LIFE LORDLY 」郵購商品之通路公
    司，自訴人公司出品之筆記型電腦可搭配幼教軟體銷售，自
    訴人乃於94年4 月11日與兀點滴公司簽立設備買賣合約，約
    定兀點滴公司得向自訴人採購資訊設備，以「生活尊爵」為
    銷售管道，於每月25日結算貨款，並以開立1 個月後之10日
    到期之支票作為付款方式，使丁○○陷於錯誤相信庚○○有
    長期合作之真意。後被告於同年4 月13日，以「生活尊爵」
    有贈送宏碁筆記型電腦2354LC T之特會活動為由，向自訴人
    訂購該型號筆記型電腦25臺，並開立較短期到期日，以兀點
    滴公司為發票人之支票支付半數貨款；被告另於4 月間陸續
    向自訴人訂貨，金額較大之款項即開立較短期之支票，且於
    5 月、6 月間到期之支票，皆能如期清償（其訂購產品名稱
    、數量、訂購日期、出貨日期、出貨發票號碼、支票號碼、
    發票日、票面金額等均如附表1 所示），以獲取丁○○之信
    任。嗣後被告則以信用已建立為由，要求將支票到期日延後
    1 個月，並拖延未開立支票，且利用進貨及付款之時間差，
    連續密集大量訂購自訴人公司貨物（其訂購產品名稱、數量
    、訂購日期、出貨日期、出貨發票號碼、支票號碼、發票日
    、票面金額等均如附表2 所示），迅速累積貨款金額至新臺
    幣(下 同)12, 244, 550 元。94年6 月初，自訴人接獲上游
    公司宏基股份有限公司（下稱宏基公司）質疑，自訴人向其
    所進之筆記型電腦，流到台北NOVA商場銷售。丁○○發現有
    異，且相關貨款已累積至鉅，為此不再接受被告所下訂單。
    被告復於同年6 月，再要求將先前開立之支票換票延期，自
    訴人未予同意，被告所開立之7 月到期支票，竟皆跳票未能
    兌現，被告則佯稱係因自訴人不願換票所致，並開始避不見
    面，其所開立8 月到期之支票亦均不獲兌現。經自訴人查詢
    兀點滴公司之資料，發現該公司實收資本額為70,000 ,000
    元，然其唯二法人股東里昂資本亞洲投資有限公司（下稱里
    昂公司）、及摩根士丹利添惠亞洲投資有限公司（下稱摩根
    公司）之資本額，竟均分別僅有1,000, 000元，始知兀點滴
    公司為虛設行號，而知受騙，因認被告係犯刑法第339 條第
    1 項之詐欺罪嫌。
二、按犯罪事實應依證據認定之，無證據不得認定犯罪事實；又
    不能證明被告犯罪者，應諭知無罪之判決，刑事訴訟法第15
    4 條第2 項、第301 條第1 項分別定有明文。又事實之認定
    ，應憑證據，如未能發現相當證據，或證據不足以證明，自
    不能以推測或擬制之方法，為裁判基礎；且認定犯罪事實所
    憑之證據，其為訴訟上之證明，須於通常一般之人不致有所
    懷疑，而得確信其為事實之程度者，始得據為有罪之認定，
    倘其證明尚未達到此一程度，而有合理之懷疑存在而無從使
    事實審法院得有罪之確信時，即應由法院為諭知被告無罪之
    判決；再認定不利於被告之事實須依積極證據，苟積極證據
    不足為不利於被告事實之認定時，即應為有利於被告之認定
    ，更不必有何有利之證據（最高法院40年台上字第86號、76
    年台上字第4986號、30年上字第816號判例參照）。
三、自訴人認被告涉犯上開罪嫌，無非係以證人即自訴人公司之
    業務經理丁○○、維修工程師陳建宇之證詞、被告之名片影
    本1 份、設備買賣合約書影本1 份、「生活尊爵：LIFE
    LORDLY」郵購目錄1 本、有兌現貨款清單總表1 紙、兀點滴
    公司國內採購單影本6 張、統一發票影本7 張、債權清單總
    表1紙 、兀點滴公司開立之支票影本13紙、退票理由單13紙
    、兀點滴公司國內採購單影本18張、統一發票影本20張、應
    收帳款對帳單影本1 紙、兀點滴公司、里昂公司、摩根公司
    基本資料影本各1 份、宏基公司統一發票影本1 張、鉦陞公
    司銷貨單2 張上有被告之簽名為證。
四、訊據被告庚○○矢口否認有何詐欺犯行，辯稱：伊是佺格集
    團（T.D.B GROUP） 總裁，佺格集團的母公司是英屬開曼群
    島佺格納米科技控股有限公司，子公司是英屬維京群島商佺
    格研發控股股份有限公司臺灣分公司（下稱佺格公司臺灣分
    公司）、佺格數位生技股份有限公司（下稱佺格數位公司）
    、佺格生化科技股份有限公司（設立時原名邦盟匯駿國際股
    份有限公司，下稱佺格生化公司）。兀點滴公司與佺格集團
    毫無關係，僅是隔壁鄰居而已。佺格集團與自訴人公司沒有
    生意往來，至於兀點滴公司與自訴人公司有無生意往來伊毫
    不知情，也沒有幫兀點滴公司向自訴人公司訂貨、開立支票
    ，只有一次自訴人公司送貨到兀點滴公司，該公司人員已經
    下班，伊才幫他們代簽收一次貨。伊認識自訴人公司經理曾
    俊杰，那是因為有一次伊路經兀點滴公司門口，看見兀點滴
    公司的財務經理戊○○跟二個人在門口談話，伊順口問戊○○那個人是誰，她說是鉦陞公司的曾經理，伊就跟他交換名
    片。另一次是他晚上送貨來的時候，伊跟他打招呼等語。辯
    護人則為被告辯稱：被告並未在兀點滴公司任職，亦未執行
    或參與兀點滴公司之業務。有關兀點滴公司與自訴人間採購
    事宜均是兀點滴公司之採購經理戊○○與自訴人接洽。兀點
    滴公司係有實際營業之公司，非自訴人所謂之虛設行號，兀
    點滴公司所需之電腦設備產品除向自訴人訂購外，同時另向
    拓達企業有限公司（下稱拓達公司）、久筌資訊有限公司（
    下稱外筌公司）、巧佳資訊股份有限公司（下稱巧佳公司）
    採購，且兀點滴公司自94年3 月至7 月間均有依法申報營業
    稅，兀點滴公司係因遭多家廠商倒債才會跳票等語。經查：
  (一)被告於本院96年度訴字第895 號違反公司法案件審理時自承
    其為佺格集團（T.D.B GROUP） 總裁，旗下設有佺格公司臺
    灣分公司、佺格數位公司、佺格生化公司、兀點滴公司、里
    昂公司、摩根公司，佺格數位公司並轉投資喜博宅配通路事
    業股份有限公司，被告係上開公司之實際負責人等情，此為
    被告所不否認（詳本院96年11月8 日審判筆錄第13頁），而
    兀點滴公司確係佺格集團之子公司，亦據證人即兀點滴公司
    前財務部經理戊○○到庭結證甚詳（參本院卷第88頁至91頁
    ）；又兀點滴公司及里昂公司之登記名義負責人雖均為證人
    甲○○，惟證人甲○○成立里昂公司之資金100 萬元是向被
    告所借，且其對受命法官所問何謂「實收資本額」，竟答稱
    ：實收是否是指做生意實際收的錢？及對所問兀點滴公司之
    實收資本額7000萬元，除其投資之100 萬元外，其餘錢如何
    而來？竟答稱：忘了。且稱未看過兀點滴公司與自訴人公司
    所簽合約（詳本院96 年6月26日審判筆錄第10頁、第11頁）
    ，足證證人甲○○並未實際參與里昂公司及兀點滴公司之設
    立及經營，僅係該公司名義上之負責人，兀點滴公司之實際
    負責人確為被告無訛。
  (二)被告雖否認有參與兀點滴公司向自訴人公司訂貨、付款事宜
    ，惟查，「（自訴代理人問：你跟兀點滴宅配通路股份有限
    公司交易過程如何？付款情形如何？）證人答：第一次下訂
    單是由我跟另一位證人丙○○（公司的工程師）我們兩位一
    起北上到他們公司拜訪，因為第一次的交易，所以我很謹慎
    ，如果我沒有全盤瞭解他們公司的營運狀況，我不會輕易出
    貨給他們，所以當我們第一次到達兀點公司的時候，由戊○○引導我們到庚○○先生也就是他們所稱公司總裁辦公室，
    由魏先生仔細根我們解說他們公司營運方向及我們和他們未
    來配合的標的的主要方向，經由2 個小時的交談，大致瞭解
    被告跟我們要配合的市場之後，我們才決定下第一次貨給他
    們，洽談當中也有提到主要付款方式及條件，我特別提到第
    一次交易一定是要現金，往後的配合看公司付款的誠信，如
    果我們覺得可以，我們約定以月結30天的方式付款。」、「
    （自訴代理人問：在鉦陞公司與兀點滴公司的交易過程中，
    被告是否有代表兀點滴公司收貨？）證人答：跟兀點滴公司
    交易過程，我們對他們的整個情況還是有所保留，所以每一
    次他們訂的貨，除了我忙分不開身，改由貨運送貨外，都是
    我與丙○○親自送貨，大約有八成以上都是我與員工親自送
    ，每次我們送貨到兀點滴公司，戊○○都會與我們接洽，我
    們送貨的地點就是南港路三段兀點滴公司地址，被告的辦公
    室在兀點滴公司的地下室，每次我們送貨他們點收貨物後，
    戊○○都會引導我們到被告的辦公室，我們禮貌性都會與被
    告交談半個小時到1 個小時，送貨的交易過程中，有一次因
    為戊○○不在，所以我直接拿出貨單請被告簽收，我會親自
    送貨是因為我對他們公司狀況不是很熟悉，另外，也是因為
    我們當時有談到，貨到就要收票款，這票據有幾次是由戊○○開立好之後，經由被告確認之後才交到我手上，有幾次是
    戊○○開好，由被告用印之後才交給我本人。」、「（自訴
    代理人問：係爭的交易過程中，你都與兀點滴公司何人作聯
    繫？）證人：主要是戊○○，被告本人也有用行動電話打了
    五、六次給我，主要是問我何時可以出貨，我答應他當天出
    貨，他也會當天打電話給我確認我的位置，最後聯繫的時候
    ，是94年6 月底，請我北上要洽談貨款給付事宜，隔天我準
    時赴約，他提到他公司的外資股東質疑我與被告聯合洗錢。
    」等情，業據證人即自訴人公司之業務經理丁○○到庭結證
    甚詳（參本院卷第50頁至第52頁），又證人即自訴人公司維
    修工程師陳建宇與證人丁○○送貨至兀點滴公司時，被告幾
    乎都有出現，被告亦有代表兀點滴公司受領鉦陞公司交付之
    貨物，且兀點滴公司之貨款支票都是戊○○把金額寫好後，
    請被告過目確認無訛後被告蓋章交給陳建宇及丁○○。陳建
    宇有親眼見到被告在支票上蓋章，但是蓋何人的章，陳建宇
    不清楚等情，亦據證人陳建宇到庭結證甚詳（參本院卷第56
    頁至第58頁），並有由被告簽收之鉦陞公司銷貨單2 紙在卷
    可憑（參北院卷第169 頁、第170 頁），足證被告確有參與
    兀點滴公司與鉦陞公司間之訂貨、收貨、付款之行為。被告
    雖辯稱因戊○○下班，上開銷貨單上之簽名只是代收性質云
    云，然由上開貨品編號NB-TM3002WTCI 之銷貨單中，原記載
    數量為30，惟由被告在備註欄中記載「到貨20台，5/23 再
    到10台」觀之，足證明被告對兀點滴公司與鉦陞公司間之買
    賣知之甚詳，且證人陳建宇亦證稱被告於上開銷貨單上簽收
    時，並未說兀點滴公司是隔壁的公司，他幫忙代收（參本院
    卷第58頁），足證被告所辯僅是代收云云，不足採信。
  (三)證人即兀點滴公司前財務經理戊○○雖到庭證稱：伊與丁○○洽談採購電腦過程被告並未參與，洽談期間被告正好經過
    ，伊有跟丁○○介紹說被告是佺格集團總裁，大概打招呼一
    下，時間很短。兀點滴公司採購電腦設備接洽、訂約等事，
    是甲○○要伊去做的，被告並未指示伊去向鉦陞公司接洽
    本件相關買賣的事，被告並未在兀點滴公司任職及支領薪資
    ，給付貨款之支票是由伊填寫後拿給甲○○蓋章等語（參本
    院卷第85頁至第87頁），惟證人戊○○所述與上揭證人丁○○、陳建宇所證情節不符，是否屬實，已非無疑，且與證人
    甲○○所稱：是吳文魁（已於94年8 月28日死亡）決定要跟
    鉦陞公司訂約，由吳文魁看契約，叫戊○○去訂約等情（參
    本院96年6 月26日審判筆錄第12頁）不符，足證證人戊○○
    、甲○○2 人此部分所述均屬迴護被告之詞，亦不足採信。
五、茲應審酌者，乃被告向自訴人公司訂購電腦產品時是否有施
    用詐術，致使自訴人公司陷於錯誤而交付財物之行為。經查
    ：
  (一)自訴人雖主張被告係以虛設之兀點滴公司與自訴人公司簽訂
    買賣合約，並下單訂購貨物，於一開始數次交易時先開立小
    額之兀點滴公司支票予自訴人兌現，以取信於自訴人公司而
    建立商譽，之後即向自訴人大量訂購貨物並開立遠期支票以
    求支付貨款，致使自訴人公司陷於錯誤，而先後交付如附表
    二所示之物貨予被告，被告交付予自訴人之94年7 月份後之
    支票則全部跳票，致自訴人公司追索無門，而認此為被告施
    用詐術之方法。惟查，兀點滴公司向自訴人訂購電腦產品之
　  原因，係因為業務上有一些在中部的客戶需要，經考量地緣
    關係，故在中部的地區尋找電腦廠商，戊○○向中部電腦公
    會索取工商名錄，請銀河系資訊有限公司（下稱銀河系公司
    ）、佳揚資訊有限公司（下稱佳揚公司）、鉦陞公司報價再
    做篩選，經比價後選報價比較低的公司來訂購等情，業經證
    人戊○○到庭結證甚詳（詳本院卷第83頁至第84頁），並有
    被告所提工商名錄影本2 份、鉦陞公司、佳揚公司、銀河系
    公司報價單影本各1 份在卷可憑（詳北院卷第156 頁至第15
    9 頁），應認屬實。
  (二)兀點滴公司除向自訴人訂購電腦產品外，亦同時向拓達公司
    、久筌公司及巧佳公司採購，採購金額各為624750、183750
    、0000000 元，且兀點滴公司自94年3 月至7 月間均有依法
    申報營業稅等情，亦有被告所提兀點滴公司國內採購單影本
    3 份、台北市營業人銷售額與稅額申報書影本2 份在卷可稽
    （詳北卷第192 頁至第196 頁）。而兀點滴公司後來係因遭
    廠商跳票，公司週轉不靈，才自94年7 月份起跳票等情，亦
    據證人戊○○結證在卷（詳本院卷第93頁）。另依自訴人所
    提附表1 、附表2所載，兀點滴公司所開立之94年4 、5 、6
    月份之支票均有兌現，自94年7 月10之後之支票始未兌現，
    而附表2未支付貨款清單上之訂購日期及出貨日期全部在94
    年6 月10日之前，設如自訴人所述，被告有詐騙自訴人之不
    法意圖，則其盡可在94年6 月3 日取得自訴人交付之最後一
    批貨物之後，即拒付其餘貨款，怎可能在94年6 月10仍兌現
    如附表1 編號2 至5 ，金額各為350000元、652000元、5346
    25元、393750元之支票。因此，證人戊○○所述兀點滴公司
    係因遭廠商跳票，公司週轉不靈，才自94年7 月份起跳票應
    屬可採。被告並無詐騙自訴人之犯行亦可認定。
  (三)自訴雖稱94年6 月初，自訴人接獲上游公司宏基公司質疑，
    自訴人向其所進之筆記型電腦，流到台北NOVA商場銷售云云
    ，惟依此部分事實只是丁○○聽宏基公司的人說，並未經確
    認，亦經證人丁○○證述在卷（詳本院卷第53頁），自難以
    之為被告犯罪之論據。
  (四)自訴人另以兀點滴公司之實收資本額為70,000,000元，然其
    唯二法人股東里昂公司、及摩根公司之資本額，竟均分別僅
    有1,000, 000元，始知兀點滴公司為虛設行號，因認被告有
    詐騙行為。惟被告以兀點滴公司名義與自訴人訂購電腦產品
    時業未施用詐術，已如前述，至於兀點滴公司成立時股本是
    否收足，乃被告是否違反公司法之問題（此部分被告業經本
    院以96年度訴字第895 號判處有期徒刑10月，減為有期徒刑
    5 月），尚難據此即認被告以兀點滴公司名義向自訴人訂購
    貨物之初即有詐欺之故意。
六、綜上所述，本案自訴人所為指訴既有上開瑕疵，被告所辯情
    詞，亦非全無可信，則被告是否涉犯詐欺取財之罪，尚存有
    合理可疑，本院憑卷內自訴人之舉證，仍僅能形成被告容有
    犯罪嫌疑之心證，尚無法獲致被告有罪之確信，此外，復查
    無其他積極證據足認被告有何自訴人所指之詐欺犯行，揆諸
    上開說明，不能證明被告犯罪，爰為無罪之諭知。
據上論斷，應依刑事訴訟法第343 條、第301 條第1 項，判決如
主文。
中　　華　　民　　國　　96　　年　　11　　月　　30　　日
                  刑事第六庭審判長法  官  楊得君
                                  法  官  莊明達
                                  法  官  許永煌
以上正本證明與原本無異。
如不服本判決，應於收受送達後10日內向本院提出上訴書狀，其
未敘述上訴之理由者並得於提起上訴後20日內向本院補提理由書
（均須按他造當事人之人數附繕本）。
                                  書記官  陳淑琪
中　　華　　民　　國　　96　　年　　11　　月　　30　　日
